【裁判字號】    97,易,3020
【裁判日期】    980512
【裁判案由】    妨害自由
【裁判全文】
臺灣板橋地方法院刑事判決              97年度易字第3020號
聲  請  人  臺灣板橋地方法院檢察署檢察官
被      告  戊○○
選任辯護人  劉興源律師
            陳尚宏律師
被      告  己○○
            丙○○
上列被告因妨害自由等案件，經檢察官聲請簡易判決處刑（96年
度偵續字第464 號、97年度偵字第3998號），本院認為不得以簡
易判決處刑，逕適用通常程序審判，本院判決如后︰
    主  文
己○○、丙○○共同無故侵入他人住宅，各處拘役拾日，如易
科罰金，均以新臺幣壹仟元折算壹日。
戊○○無罪。
己○○、丙○○被訴恐嚇部分均無罪。
    事  實
一、己○○係戊○○之弟，其與丙○○則為朋友關係。戊○○因
    不滿鄰居丁○○之家人停車時排放之廢氣排向戊○○經營之
    店舖，而與丁○○迭生爭執。嗣己○○知悉此事，欲找丁○○理論，竟與丙○○共同基於無故侵入他人住宅之犯意聯絡
    ，於民國96年7 月30日18時19分許，共同至丁○○位於臺北
    縣樹林市○○街37號1 、2 樓之住處前，先由己○○將丁○○上開住處1 樓之鐵門拉起，逕自侵入丁○○之上開住處1
    樓，並從該1 樓處之樓梯走至丁○○上開住處2 樓，欲找丁○○理論，丁○○於其住處2 樓見及己○○，隨即向己○○
    表明不願與其理論，嗣己○○即下樓走出丁○○上開住處鐵
    門，及至同日18時34分許，再由丙○○逕自侵入丁○○之上
    開住處1 樓，並大聲向在該住處2 樓之丁○○稱：「不用叫
    警察來，再叫也一樣，是怎樣，不敢下來」等語，欲使丁○○下樓理論，丙○○隨即走出該1 樓處鐵門，己○○、丙○○共同以此方式無故侵入丁○○之住宅。
二、案經被害人丁○○訴請臺灣板橋地方法院檢察署檢察官偵查
    起訴。
    理  由
甲、有罪部分：
  一、證據能力及程序方面：
    (一)按刑事訴訟法第165 條之1 第2 項明定：「錄音、錄影、
      電磁紀錄或其他相類之證物可為證據者，審判長應以適當
      之設備，顯示聲音、影像、符號或資料，使當事人、代理
      人、辯護人或輔佐人辨認或告以要旨。」，乃就新型態證
      據之開示、調查方法而為之規定；所謂「以適當之設備顯
      示」，通常以勘驗為之。本件告訴人丁○○於偵查時所提
      案發時其住處現場錄影光碟（見96年度偵續字第464 號偵
      查卷第67頁），業經本院於98年2 月16日審理時當庭勘驗
      ，踐行以適當之設備顯示聲音、影像，並使當事人、辯護
      人辨認及告以要旨，則本院既於審理期日踐行刑事訴訟法
      第165 條之1 第2 項所規定之調查證據程序，該錄影光碟
      即屬經合法調查，自有證據能力，合先敘明。
    (二)次按告訴權人在告訴期間內，因刑事訴訟法上無明文禁止
      捨棄告訴權，自應認可捨棄告訴權，其方式與撤回告訴同
      ，並非以告訴權人與犯人間之私行和解為已足，至僅告訴
      權不行使之意思，則非告訴權之拋棄。查，證人即本件96
      年7 月30日案發時至現場處理之警員乙○○、甲○○於本
      院審理時均證稱：渠等據報至現場處理時，當場沒有人表
      明要捨棄告訴權，也沒有人表明要提出告訴等語（見本院
      98年4 月20日審判筆錄第16頁及第20頁），而告訴人丁○○於96年11月5 日及96年12月17日檢察官訊問時，向檢察
      官提出被告戊○○、己○○、丙○○涉及無故侵入他人住
      宅之告訴（見96年度偵續字第464 號偵查卷第42頁及第90
      頁），告訴人丁○○既於告訴期間提出告訴，且未曾捨棄
      告訴權，其所提告訴自屬合法，被告戊○○之辯護人辯以
      告訴人已喪失告訴權乙節，顯屬無據。
  二、實體方面：
    (一)訊據被告己○○、丙○○固均對渠等於上開時間前往告訴
      人丁○○之上開住處，被告己○○拉開告訴人丁○○上開
      住處之鐵門，進入告訴人丁○○住處1 樓，並從該1 樓處
      之樓梯走至告訴人丁○○上開住處2 樓等情不諱，惟均矢
      口否認有何侵入他人住宅之犯行，被告己○○辯稱：伊跟
      告訴人係熟識，伊並沒有侵入住宅云云；被告丙○○則辯
      稱：伊並沒有進入告訴人丁○○上開住處云云；惟查：被
      告己○○、丙○○於上開時間無故侵入丁○○上開住處之
      事實，業據證人即告訴人丁○○於本院審理時證述綦詳（
      見本院98年4 月20日審判筆錄），而本件告訴人丁○○於
      偵查時所提本件案發時其上開住處1 樓鐵門現場錄影光碟
      （見96年度偵續字第464 號偵查卷第67頁），業經本院當
      庭勘驗，勘驗結果為：「當庭播放該光碟，光碟內容分為
      左邊畫面及右邊畫面。一、右邊畫面於時間顯示18時19分
      19秒至27秒，有一米色上衣男子推開一樓鐵門並進入，畫
      面即無再顯示米色上衣男子，但有「藍仔有在嗎」的聲音
      。二、右邊畫面於時間顯示18時27分39秒時，該米色上衣
      男子從該一樓鐵門處走出，於時間顯示18時28分58秒，該
      米色上衣男子又在該鐵門處徘徊，直到18時29分28秒時，
      左邊畫面出現戊○○從民宅住處走出，接續於右邊畫面顯
      示戊○○走至該鐵門處與米色上衣男子對話，光碟內容的
      聲音為『有人在嗎』，對方回答『要報警處理』。三、右
      邊畫面顯示時間為18時29分45秒，藍色上衣男子出現在該
      鐵門處，於18時29分58秒有一騎機車男子於該鐵門處停放
      機車，並與該藍色及米色上衣男子對話，光碟內容並出現
      爭執之對話，於18時30分5 秒，左邊畫面顯示戊○○觀看
      藍色及米色上衣男子與該停放機車之男子，於18時30分15
      秒時仍有爭執之聲音，但並不能聽出有『法律沒辦法解決
      ，才會叫他們來』之言語，於18時31分10秒時，該停放機
      車之男子進入鐵門內，即沒有爭執之聲音。四、右邊畫面
      顯示時間為18時34分0 秒，該藍色上衣男子進入鐵門內，
      光碟內容聲音顯現有『不用叫警察來，再叫也一樣，是怎
      樣，不敢下來』之聲音，於顯現『是怎樣，不敢下來』之
      聲音時，畫面同時顯示該藍色上衣男子自該鐵門處走出，
      並有向該鐵門處回頭之動作。」（見本院98年2 月16日準
      備程序筆錄），而被告己○○、丙○○亦於本院勘驗上開
      光碟後，當庭供承渠等分係光碟內容畫面中之米色上衣男
      子及藍色上衣男子之事實（見本院98年2 月16日準備程序
      筆錄第3 頁），足認被告己○○確有於96年7 月30 日18
      時19分許，將丁○○上開住處1 樓之鐵門拉起後，逕自侵
      入丁○○之上開住處，及至同日18時34分許，再由被告丙○○逕自侵入丁○○之上開住處1 樓，並大聲向在該住處
      內之丁○○稱：「不用叫警察來，再叫也一樣，是怎樣，
      不敢下來」等語，參以被告己○○、丙○○確未經告訴人
      丁○○之同意，即擅自進入告訴人丁○○上開住處等情，
      亦經證人丁○○於本院審理時證述屬實（見本院98年4 月
      20日審判筆錄第第6 頁），堪認被告己○○、丙○○係屬
      無故侵入告訴人丁○○之上開住處，被告己○○所執其與
      告訴人熟識乙節縱認屬實，亦不得認其有侵入住宅之正當
      理由，被告丙○○所辯其於案發時並未進入告訴人住處云
      云，亦與上開光碟內容所顯現之事實扞格。被告己○○、
      丙○○2 人上揭所辯，顯係事後圖卸刑責之詞，不足採信
      。是被告己○○、丙○○無故侵入他人住宅行為部分事證
      業臻明確，渠等2 人犯行洵堪認定，應予依法論處。
    (二)核被告己○○、丙○○所為，均係犯刑法第306 條第1 項
      之無故侵入他人住宅罪。被告己○○、丙○○就無故侵入
      他人住宅之犯行，有犯意聯絡及行為分擔，均為共同正犯
      。爰審酌被告己○○、丙○○僅因為處理戊○○與告訴人
      之糾紛，即擅自侵入告訴人住宅，侵害他人居住安寧之自
      由，行為可訾，應予非難，兼衡被告2 人犯罪之動機、目
      的、手段、犯後狡飾卸責等一切情狀，分別量處如主文所
      示之刑，並均諭知易科罰金之折算標準，以示懲儆。
乙、無罪部分：
  一、聲請意旨略以：被告戊○○與己○○、丙○○共同基於恐
      嚇及侵入住宅之犯意聯絡，於96年7 月30日晚間6 時19分
      許，未經告訴人丁○○之許可，共同無故侵入告訴人丁○○位於臺北縣樹林市○○街37號之住宅。嗣被告戊○○又
      於同日晚間6 時30分許，以：「法律沒辦法解決，才會叫
      他們來」等語，被告丙○○於同日6 時34分許，亦以：「
      不用叫警察來，再叫也一樣，是怎樣，不敢下來」等語，
      在相同地點，共同以前開危害丁○○生命、身體之言語恫
      嚇之，致生危害於其安全。因認被告戊○○涉犯刑法第30
      6 條第1 項之無故侵入他人住宅罪嫌及同法第305 條之恐
      嚇罪嫌；被告己○○、丙○○則均涉犯刑法第305 條之恐
      嚇罪嫌云云。
  二、檢察官認上揭被告涉有前揭罪嫌，無非係以告訴人丁○○
      於偵查時之指訴，及錄音光碟紀要、監視器翻拍照片33張
      及臺灣板橋地方法院檢察署勘驗筆錄為其論據。訊據被告
      戊○○、己○○、丙○○均堅決否認有上開犯行，被告戊○○辯稱：己○○進入告訴人住處的事情，事先伊並不清
      楚，己○○事先未至其住處，亦未跟伊說，而伊並沒有向
      告訴人言及「法律沒辦法解決，才會叫他們來」等語；被
      告己○○辯稱：伊並沒有聽到戊○○有講「法律沒辦法解
      決，才會叫他們來」，伊也沒有叫丙○○講「不用叫警察
      來，再叫也一樣，是怎樣，不敢下來」等語；被告丙○○
      辯稱：伊當時雖有提及「不用叫警察來，再叫也一樣，是
      怎樣，不敢下來」之言語，但伊的意思是說叫警察來，還
      是要處理停車跟排放黑煙的事情，伊並沒有恐嚇告訴人的
      意思等語。
  三、按犯罪事實應依證據認定之，無證據不得認定犯罪事實，
      又不能證明被告犯罪者，應諭知無罪之判決，刑事訴訟法
      第154 條第2 項、第301 條第1 項分別定有明文。次按認
      定不利於被告之事實，須依積極證據，茍積極之證據本身
      存有瑕疵而不足為不利於被告事實之認定，即應為有利於
      被告之認定，更不必有何有利之證據，而此用以證明犯罪
      事實之證據，猶須於通常一般人均不至於有所懷疑，堪予
      確信其已臻真實者，始得據以為有罪之認定，倘其證明尚
      未達到此一程度，而有合理性之懷疑存在，致使無從為有
      罪之確信時，即應為無罪之判決，此有最高法院82年度臺
      上字第163 號判決、76年臺上字第4986號、30年上字第81
      6 號等判例意旨可資參照。而刑事訴訟法第161 條已於91
      年2 月8 日修正公布，其第1 項規定：檢察官就被告犯罪
      事實，應負舉證責任，並指出證明之方法，因此檢察官對
      於起訴之犯罪事實，應負提出證據及說服之實質舉證責任
      ，倘所提出之證據，不足為被告有罪之積極證明，或其指
      出證明之方法，無從說服法院以形成被告有罪之心證，基
      於無罪推定之原則，自應為被告無罪判決之諭知，最高法
      院92年臺上字第128 號判例可資參照。又當事人得聲請法
      院調查證據，而法院為發見真實，亦得依職權調查證據，
      但限於維護公平正義或對被告之利益有重大關係之事項為
      限，修正刑事訴訟法第163 條第1 、2 項定有明文。故法
      院固得依職權調查證據，但並無蒐集證據之義務。蒐集證
      據乃檢察官或自訴人之職責，事實審法院應以調查證據為
      其主要職責，其調查之範圍，亦以審判中所存在之一切證
      據為限，案內不存在之證據，即不得責令法院為發現真實
      ，應依職權從各方面蒐集證據（最高法院91年度臺上字第
      5846號判決可資參照）。
  四、經查：
    (一)依告訴人丁○○於偵查時所提錄影光碟紀要，其上雖記載
      被告戊○○於案發當日18時30分15秒許，有言及「法律沒
      辦法解決，才會叫他們來」之語（見96年度偵續字第464
      號偵查卷第66頁），惟經本院當庭勘驗告訴人於偵查時所
      提案發時錄影光碟，勘驗結果為：「右邊畫面顯示時間為
      18 時29 分45秒，藍色上衣男子出現在該鐵門處，於18時
      29分58秒有一騎機車男子於該鐵門處停放機車，並與該藍
      色及米色上衣男子對話，光碟內容並出現爭執之對話，於
      18時30分5 秒，左邊畫面顯示戊○○觀看藍色及米色上衣
      男子與該停放機車之男子，於18時30分15秒時仍有爭執之
      聲音，但並不能聽出有『法律沒辦法解決，才會叫他們來
      』之言語，於18時31分10秒時，該停放機車之男子進入鐵
      門內，即沒有爭執之聲音。」（見本院98年2 月16日準備
      程序筆錄），則依告訴人所提之上開案發時錄影光碟內容
      ，已不能認被告戊○○確有向告訴人稱：「法律沒辦法解
      決，才會叫他們來」之言語，則告訴人依該光碟內容所製
      作之上開錄影光碟紀要所載，即不能令本院採信。而證人
      即告訴人丁○○於本院審理時亦證稱：當時戊○○說法律
      沒有辦法解決時，伊躲在二樓的陽台聽到的，所以伊在二
      樓不是聽的很清楚，但是聽起來就是有這種意思等語（見
      本院98年4 月20日審判筆錄第7 頁），則證人丁○○既稱
      因其在二樓陽台而聽不清被告戊○○所言，復又稱聽起來
      有此意云云，其所為上開證詞籠統含糊，自不能憑該籠統
      之證詞，即遽認被告戊○○有向告訴人丁○○稱：「法律
      沒辦法解決，才會叫他們來」之言語。至被告丙○○向告
      訴人丁○○稱：「不用叫警察來，再叫也一樣，是怎樣，
      不敢下來」之語等情，固據被告丙○○於本院審理時供承
      在卷，然被告丙○○所為該等言詞，充其量僅能認被告丙○○係不滿告訴人丁○○未下樓走出住處與其理論，而以
      挑釁語氣要求告訴人丁○○下樓，該等言語客觀上尚難認
      有何危害告訴人丁○○生命、身體、財產之意，即難認被
      告戊○○、己○○及丙○○有對告訴人丁○○為恐嚇之犯
      行。
    (二)次查，被告戊○○於案發當時確未進入告訴人丁○○之上
      開住處等情，已據證人即告訴人丁○○於本院審理時證述
      屬實（見本院98年4 月20日審判筆錄第8 頁），而證人即
      共同被告丙○○於本院審理時亦具結證稱：伊到己○○家
      裡，他說他要去樹林他大哥那裡處理停車的問題，伊就跟
      他一起去，伊事前沒有跟己○○去戊○○家，伊跟己○○
      去告訴人住家，也沒有事先和戊○○討論，當時己○○已
      經在告訴人住處，伊一個人在外面，因為己○○有敲打鐵
      門，聲音很大，且叫藍仔，戊○○才出來，戊○○沒有看
      到己○○，因為己○○已經在告訴人住處等語（見本院98
      年4 月20日審判筆錄第22頁及第25頁），核與共同被告己○○於本院審理時所供述：因為伊和丙○○是朋友，伊說
      要去樹林，他要不要一起去，伊要幫忙伊哥哥談一些事情
      ，伊沒有事先到伊哥哥家裡，伊就直接去找丁○○，伊叫
      丙○○在外面等等語（見本院97年度簡字第2798號案卷第
      47頁）相符，尚難認被告戊○○就被告己○○、丙○○上
      開侵入告訴人住處之犯行有何犯意聯絡及行為分擔，至本
      院當庭勘驗本件案發時告訴人上開住處1 樓鐵門現場錄影
      光碟（見96年度偵續字第464 號偵查卷第67頁），勘驗結
      果為：「右邊畫面於時間顯示18時27分39秒時，該米色上
      衣男子從該一樓鐵門處走出，於時間顯示18時28分58秒，
      該米色上衣男子又在該鐵門處徘徊，直到18時29分28秒時
      ，左邊畫面出現戊○○從民宅住處走出，接續於右邊畫面
      顯示戊○○走至該鐵門處與米色上衣男子對話，光碟內容
      的聲音為『有人在嗎』，對方回答『要報警處理』。」（
      見本院98年2 月16日準備程序筆錄），縱認被告戊○○於
      同案被告己○○自告訴人丁○○住處走出後，曾向己○○
      詢及「有人在嗎？」，然究不能憑此節，即遽認被告戊○○有與同案被告己○○、丙○○共犯無故侵入他人住宅之
      犯行。另卷附之監視器翻拍照片33張及臺灣板橋地方法院
      檢察署勘驗筆錄（見96年度偵續字第464 號偵查卷第68頁
      至第73頁，及第88頁），充其量亦僅能證明同案被告己○○、丙○○無故侵入他人住宅之犯行，尚無法證明被告戊○○有無故侵入他人住宅之行為。
  五、綜上，檢察官對於本件所起訴之被告戊○○所涉無故侵入
      他人住宅罪嫌，及被告戊○○、己○○、丙○○所涉恐嚇
      罪嫌之犯罪事實，依其所提告訴人丁○○於偵查時之指訴
      ，及錄音光碟紀要、監視器翻拍照片33張、臺灣板橋地方
      法院檢察署勘驗筆錄，均不足為被告有罪之積極證明，且
      無從說服本院以形成被告有罪之心證，揆諸前揭說明，基
      於無罪推定原則，自應就聲請意旨所指該等被告上開犯罪
      事實部分，均為被告戊○○、己○○、丙○○無罪判決之
      諭知。
據上論斷，應依刑事訴訟法第452 條、第299 條第1 項前段、第
301 條第1 項，刑法第28條、第306 條第1 項、第41條第1 項前
段，刑法施行法第1 條之1 ，判決如主文。
本案經檢察官林俊峰到庭執行職務。
中    華    民    國    98    年    5     月    12    日
                  刑事第九庭  法  官   林海祥
上列正本證明與原本無異。
如不服本判決，應於判決送達後10日內敘明上訴理由，向本院提
出上訴狀 (應附繕本) ，上訴於臺灣高等法院。其未敘述上訴理
由者，應於上訴期間屆滿後20日內向本院補提理由書「切勿逕送
上級法院」。
                              書記官   陳金鳳
中    華    民    國    98    年    5     月    13    日
附錄本案論罪科刑主要法條：
中華民國刑法第306條
（侵入住居罪）
無故侵入他人住宅、建築物或附連圍繞之土地或船艦者，處 1 年
以下有期徒刑、拘役或 3 百元以下罰金。
無故隱匿其內，或受退去之要求而仍留滯者，亦同。


司法院資訊處製作；財團法人民間司法改革基金會備份。
